【裁判字號】    96,訴,2430
【裁判日期】    970218
【裁判案由】    毒品危害防制條例
【裁判全文】
臺灣板橋地方法院刑事判決              96年度訴字第2430號
公  訴  人  臺灣板橋地方法院檢察署檢察官
被      告  丁○○
指定辯護人  本院公設辯護人丙○○
上列被告因毒品危害防制條例案件，經檢察官提起公訴（96年度
偵字第8137號、第8336號），本院判決如下：
    主  文
丁○○販賣第一級毒品，累犯，處有期徒刑拾陸年。因販賣第一
級毒品所得之財物新臺幣壹萬伍仟元沒收，如全部或一部不能沒
收時，以其財產抵償之。
    事  實
一、丁○○（綽號蚊子）前曾於民國93年間因違反槍砲彈藥刀械
    管制條例案件，經本院於94年1 月31日以93年度簡字第5530
    號判處有期徒刑4 月，併科罰金新台幣（下同）30,000元確
    定；另於93年間因違反毒品危害防制條例案件，經本院於94
    年2 月16日以93年度簡字第1373號分別判處有期徒刑3 月、
    3 月，應執行有期徒刑4 月確定，並與違反槍砲彈藥刀械管
    制條例案件定應執行有期徒刑7 月；再於94年間因違反毒品
    危害防制條例案件，經本院分別於94年11月7 日、94年11月
    28 日 以94年度簡字第3884號、94年度簡字第4177號分別判
    處有期徒刑5 月、5 月確定，上揭2 罪定應執行為有期徒刑
    9 月，並於前揭應執行之行後接續執行，於95年8 月20日因
    縮短刑期執畢。詎猶不知悔改，明知海洛因係屬毒品危害防
    制條例第2 條第2 項第1 款所稱之第一級毒品，依法不得販
    賣、持有，竟基於販賣第一級毒品海洛因（以下簡稱海洛因
    ）牟利之意圖，自96年1 月某日起至同年1 月31日18時止，
    在台北縣土城市○○路○ 段289 號4 樓之1 租屋處等處，以
    每包1,000 元至5,000 元之代價，販售海洛因予乙○○至少
    5 次，其中並有3 次係於96年1 月底期間與甲○○（綽號賴
    皮）共同合資購買，最後1 次則為96年1 月31日18時許，由
    石國楨搭乘乙○○所駕駛之自小客車前往上址，以5, 000元
    購得海洛因1 包（毛重1.9 公克）後，旋返回二人位於台北
    縣新店市○○路8 巷2 之6 號2 樓住處，嗣於同日19時30分
    許，經警持搜索票在乙○○及甲○○二人共同居住之上址，
    起出二人甫交易購得之海洛因1 包（毛重1.9 公克），再經
    乙○○、甲○○供出購買海洛因之來源後，循線查悉上情。
二、案經臺北縣政府警察局永和分局報告臺灣板橋地方法院檢察
    署檢察官偵查起訴。
    理  由
一、證據能力部分：
  (一)按被告以外之人於偵查中向檢察官所為之陳述，除「顯有不
    可信之情況者」外，得為證據，刑事訴訟法第159 條之1第2
    項定有明文。查證人乙○○於偵查中向檢察官所為之言詞陳
    述，均經渠等以證人身分具結在卷，合於法定要件，且現階
    段刑事訴訟法規定檢察官代表國家偵查犯罪、實施公訴，依
    法其有訊問證人之權，證人且須具結，而實務運作時，偵查
    中檢察官向被告以外之人所取得之陳述，原則上均能遵守法
    律規定，不致違法取供，其可信性極高，復查無「顯有不可
    信之情況」，況證人乙○○於本院審理時，業依當事人之聲
    請傳訊該證人到庭進行交互詰問，而檢察官及被告、辯護人
    均就上開證人於偵查中之證述事項詰問各該證人，亦足認被
    告就上開證人於偵查之證言，已行使反對詰問權，從而揆之
    前述規定，自具有證據能力。
  (二)又按被告以外之人於檢察事務官、司法警察官或司法警察調
    查中所為之陳述，與審判中不符時，其先前之陳述具有較可
    信之特別情況，且為證明犯罪事實存否所必要者，得為證據
    ，刑事訴訟法第159 條之2 有明文規定。查證人乙○○、甲○○二人於警詢之供陳，雖屬被告以外之人於審判外所為之
    陳述，並經被告之辯護人爭執無證據能力，然經參諸證人乙○○及甲○○於96年1 月31日警詢中所述：「我是至土城市
    ○○路○段289 號4 樓之1 ，向綽號『蚊子』姓名為丁○○
    的男子每包毛重約1.9 公克以新台幣五千元購得的。」、「
    我共向丁○○於96年1 月起購買過三次，最後一次是在今日
    （31日）18時許，至土城市○○路○段289 號4 樓之1 向他
    購買的。」等語（見臺灣板橋地方法院檢察署96年度偵字第
    8336號卷第6 頁、96年度偵字第8137號卷第6 頁），核與乙○○於96年5 月3 日偵查中結證稱渠二人曾向綽號「蚊子」
    之被告，合資購買海洛因保守估計是3 次之情，乃屬相符（
    前揭第8336號偵查卷第33-34 頁）。再參以證人乙○○於偵
    查中，並未曾主張其於警詢時所為之陳述係處於提藥之狀態
    下，是以，證人乙○○在警詢所述應係出於其自由意志無疑
    。且觀之警詢筆錄內容，警詢問題均非艱澀難懂，且採一問
    一答方式，證人對於警察所問第一次施用海洛因時間、施用
    海洛因之方法、觀察勒戒暨強制戒治情形等問題，仍可分別
    清楚陳述，顯見渠之意識尚未達無法自由陳述之程度，是證
    人所稱提藥之說，實有疑問。況且販賣毒品行為係警方極力
    查緝之嚴重犯罪行為，其刑責甚重（法定刑為無期徒刑或七
    年以上有期徒刑），此為一般人所週知之事實，證人乙○○
    、甲○○既為正常成年人，又有施用毒品之犯行，則其等對
    供陳他人販賣毒品犯行之後果，應知之甚明，倘被告確屬無
    辜清白，則證人理當於警、偵訊時極力澄清，以免被告無端
    遭受重刑追訴，並致己罹於誣告偽證罪責，始合常理，乃證
    人於未遭刑求之情況下，竟謂僅係因在警詢時因提藥，故而
    陳述不實之被告販毒犯行云云，顯與情理相悖，難予令人相
    信。末再審酌證人乙○○、甲○○於警詢時之陳述，因距離
    本案查獲時甚近，記憶清晰，且係未受他人左右而出於自然
    之陳述，惟嗣後在審判中之證言，或因時隔日久，記憶模糊
    致未能清楚陳述，或因與被告同庭應訊，考量與被告有相識
    ，甚且已另與被告事先勾串，為迴護被告故為有利於被告之
    證詞，即非無可能，此由證人乙○○在偵查中曾經表示：「
    我收到這張傳票通知，我打電話給丁○○，我試探他會不會
    來開庭，因為我怕他出庭，如果他有出庭的話我就要先請假
    ，希望用分別傳訊的方式，因為如果他有出庭的話我就不敢
    講。他當時知道我當證人他問我會不會講，我就隨便跟他說
    我會，結果他就說他不會收到傳票。」等語（前述第8336號
    偵查卷第35頁），益足徵之。職是，證人乙○○、甲○○先
    前警詢中之證述，雖與審判中不同，但因具有較為可信之特
    別情況，且為證明被告是否涉犯賣毒事實所必要，依前揭規
    定旨意，應認具有證據能力。
二、認定本案事實所憑證據及理由：
    訊據被告矢口否認有何販賣海洛因犯行，辯稱：伊並不認識
    乙○○、甲○○二人，亦無販賣海洛因給他們，因為伊住的
    地方有在供人賭博，常常會聚集一些人，之前警察來有請伊
    交一些人給他做業績，但未理會他，可能因此遭警察陷害云
    云。經查：
  (一)證人乙○○自96年1 月起陸續以1,000 元至5,000 元不等價
    格，向綽號「蚊子」之被告購買海洛因5 、6 次，其中於同
    年1 月底期間，即有3 次係由證人乙○○及甲○○合資購買
    ，當時均係證人乙○○開車搭載甲○○，至被告位於土城市
    ○○路○段289 號4 樓之1 租屋處，向被告購買海洛因，其
    餘則由被告將毒品送至證人二人位於新店市○○路之租屋處
    等情，業經證人乙○○於96年5 月3 日偵查中結證：「他與
    甲○○比較熟。我都叫藍『蚊子』（台語發音），我是聽甲○○聽他的本名是『丁○○』。他們認識很久了，都是住中
    永和。我叫甲○○『賴皮』。甲○○叫我『阿翔』」、「從
    去年丁○○出監後1 、2 個月後，丁○○打電話找『賴皮』
    ，當時我跟『賴皮』就住在永和市○○路租屋處。…我有需
    要海洛因的時候跟『賴皮』講，『賴皮』就會打電話給丁○○，約好交易地點後就由我跟丁○○面對面一手交錢一手交
    貨。大部分都約在永利路及達觀路的租屋處，我都是買
    1,000 元至5,000 元不等，想就看當時行情而定。來的時候
    有時候比較趕，沒有分裝，他就會在現場秤重，並用分裝袋
    裝給我。有時候不趕的話也有拿到他已經分好的。」、「（
    問：跟丁○○交易的期間？）大概是丁○○出監後跟『賴皮
    』取得聯絡，就開始跟丁○○拿。所以確切的時間我不知道
    。」、「（問：跟丁○○買海洛因的頻率大概多久一次？）
    不一定，看上一回拿的量。如果是1000元的話可以用一、兩
    次，一、兩天就用完了。50 00 元的量可以用四、五天，我
    跟他拿的價位有一仟、二仟、三仟、四仟、五仟元。我都用
    一張、兩張、三張、四張或五張來代稱。」、「如果今年的
    話是從1 月底到31日查獲日止保守估計是3 次，實情應該是
    5 、6 次。有部分還是他來新店市○○路交易，有3 次是我
    跟『賴皮』一起到丁○○土城市○○路○段289 號4 樓之1
    的租屋處，這個地址是丁○○報給『賴皮』，由我開車載『
    賴皮』去，我們被查獲那天下午不記得幾點，那天記得是買
    5,000 元的海洛因，實重是0.9 公克，『賴皮』接著在丁○○的房間跟丁○○拿糖加進去海洛因裡面，這樣東西比較多
    ，要自己用，當時放在『賴皮』那邊，也就是被警方查獲的
    那一包淨重1.4 公克的海洛因。」、「（問：你跟『賴皮』
    是怎樣的方式購買海洛因？）有時候是各出各的，自己去跟
    丁○○買，有時候是因為沒有錢就合資買。我的部分都透過
    『賴皮』聯繫，因為『蚊子』是『賴皮』的朋友。」甚詳（
    第8336號偵查卷第33-34 頁），且其證稱有3 次係與甲○○
    合資前往被告位於土城市○○路○段289 號4 樓之1 租屋處
    購買乙情，亦與證人甲○○於警詢中陳稱曾向被告購買海洛
    因3 次等語一致，自堪信為實在。
  (二)雖證人乙○○及甲○○在本院審理時，均否認有向被告購買
    毒品，證人乙○○並證稱販售毒品予伊綽號「蚊子」之人，
    並非在庭之被告等語。然查，證人二人在審理中之陳述應有
    迴護被告之嫌，並未比警詢所述較為可信一情，業在前述論
    斷，且證人乙○○、甲○○在警詢時，已經警察調出被告口
    卡片供渠指認確係出售海洛因與伊等二人之人，此有經證人
    簽名確認之被告口卡片足考（參第8336號偵查卷第19頁），
    嗣後在偵查中，經檢察官再次詢問：「所指綽號『蚊子』之
    男子是否經警方提供丁○○之口卡片供你指認？」、「所指
    之綽號蚊子之男子是否即為本案被告丁○○？」時，證人乙○○亦均為肯定之陳述（前揭偵查卷第34頁）。又被告丁○○前曾因違反槍砲彈藥刀械管制條例案件及毒品等案件，經
    定應執行刑有期徒刑9 月，於95年8 月21日因縮短刑期執畢
    出監，有臺灣高等法院被告前案紀錄表可稽，經對照證人乙○○於偵查中證稱：「從去年丁○○出監後1 、2 個月後，
    丁○○打電話找『賴皮』，當時我跟『賴皮』就住在永和市
    ○○路租屋處。…」、「大概是丁○○出監後跟『賴皮』取
    得聯絡，就開始跟丁○○拿…。」等語，顯清楚知悉被告曾
    入監服刑之事，暨其出監之時間，益證其於偵查中所為證詞
    為可取。兼衡以被告並不否認其之綽號為「蚊子」，且承租
    過土城市○○路○段289 號4 樓之1 之住處，堪信證人所指
    稱販毒綽號「蚊子」之人，確實即為本案被告丁○○無誤。
  (三)又非法販賣海洛因係政府嚴予查緝之違法行為，非可公然為
    之，且不論是以何形式包裝之海洛因，均可任意分裝或增減
    其份量，而每次買賣之價量，亦隨時隨雙方關係之深淺、當
    時之資力、需求程度及對行情之認知等因素，機動的調整，
    因之販賣之利得，除經坦承犯行，或價量均達到明確外，委
    難查得實情，職是之故，縱未確切查得販賣賺取之實際差價
    ，但除別有事證，足認係按同一價格轉讓，確未牟利外，尚
    難執此認非法販賣之事證有所不足，致知過坦承者難辭重典
    ，飾詞否認者反得逞僥倖，而失情理之平；且海洛因價格昂
    貴，取得不易，凡為販賣之不法勾當者，苟無利可圖，應無
    甘冒被查緝法辦重刑之危險，平白無端義務為該買賣之工作
    ，是其販入之價格必較售出之價格低廉，而有從中賺取買賣
    差價牟利之意圖及事實，應屬合理之認定；雖被告矢口否認
    有交付過海洛因予證人乙○○、甲○○之犯行，而證人乙○○、甲○○於警詢、偵查中亦僅供陳其向被告所購買海洛因
    之價格，使本院無從確認被告販賣所得之利潤。然以本案而
    言，被告與證人間既非親故至交，苟無利得，豈會甘冒重刑
    之風險，與之相約交付毒品之理，是被告交付海洛因予證人
    乙○○、甲○○，並收受1,000 至5,000 元不等之對價，堪
    認被告有販賣海洛因營利之意圖甚為明顯。
  (四)綜上，本案被告在96年1 月期間曾販賣海洛因3 次給證人甲○○，及至少販售海洛因5 次予證人乙○○之犯行，已臻明
    確，堪予認定，應依法論科。至被告另要求鑑驗警察於96年
    1 月31日自證人甲○○處所扣得海洛因外包裝袋上之指紋，
    以證明該包海洛因並非被告所販售等節，然被告前揭犯行既
    有如上之證據可認明確，且所扣得之海洛因1 包，迄至本件
    準備程序時，已經11個月，是該海洛因外包裝縱無被告之指
    紋，亦仍無從採為對其有利之認定，故本院認為無調查之必
    要，附此敘明。
三、核被告丁○○所為，係犯毒品危害防制條例第4 條第1 項之
    販賣第一級毒品罪。其販賣前持有安非他命之低度行為，為
    進而販賣之高度行為所吸收，不另論罪。按刑事法若干犯罪
    行為態樣，本質上原具有反覆、延續實行之特徵，立法時既
    予特別歸類，定為犯罪構成要件之行為要素，則行為人基於
    概括之犯意，在密切接近之一定時、地持續實行之複次行為
    ，倘依社會通念，於客觀上認為符合一個反覆、延續性之行
    為觀念者，於刑法評價上，即應僅成立一罪。學理上所稱「
    集合犯」之職業性、營業性或收集性等具有重複特質之犯罪
    均屬之，例如經營、從事業務、收集、販賣、製造、散布等
    行為概念者是（參照最高法院95年台上字第1079號判決、95
    年台上字第4686號判決）。又被告先前有如事實欄所載之前
    案有期徒刑科刑暨執行完畢情形，有臺灣高等法院被告前案
    紀錄表1 份在卷可查，其於該案有期徒刑執行完畢後5 年內
    ，故意再犯本案有期徒刑以上之罪，應論以累犯，惟因法定
    刑為死刑或無期徒刑，依法不得加重。查被告先後販賣海洛
    因3 次給證人甲○○，及至少販售海洛因5 次予證人乙○○
    之行為，均係基於販賣營利之同一概括犯意而在密接時間反
    覆實行之複次行為，應屬集合犯，僅論以一販賣第一級毒品
    罪。另酌以被告販賣之對象包括乙○○暨甲○○兩人，次數
    為5 次，又無證據證明被告為大量走私進口或長期販賣毒品
    之所謂「大盤」、「中盤」之販毒者，其等惡性與犯罪情節
    核與大毒梟有重大差異，如不論其情節輕重，遽處以販賣毒
    品罪之法定本刑死刑或無期徒刑，誠屬情輕法重，過於嚴苛
    ，有傷人民對法律之情感，其犯罪情狀，顯有可憫恕之情況
    ，認科以最低度刑，仍嫌過重，爰依刑法第59條規定，酌量
    減輕其刑，死刑部分減為無期徒刑，無期徒刑部分減為20年
    以下15年以上有期徒刑。爰審酌被告正值青盛之年，不思努
    力進取，明知海洛因對於人體有莫大之戕害，為圖一己之私
    利，竟漠視毒品之危害性，而販賣毒品犯行，嚴重危害國民
    身心健康及社會風氣，進而敗壞社會治安，且犯罪後未能坦
    承犯行，及其犯罪之動機、目的、手段、販賣毒品之期間、
    次數、數量及所得利益等一切情狀，量處如主文所示之刑，
    以資懲儆。
四、至當場於證人甲○○身上所查獲之海洛因1 包（毛重1.9 公
    克），因已完成買賣交易而屬證人乙○○及甲○○所有，且
    為證人涉犯施用毒品案件之重要證據，爰不在本件諭知沒收
    銷毀或沒收。另被告曾各以1,000 元、2,000 元、3,000 元
    、4,000 元、5,000 元之對價，出售海洛因予乙○○至少5
    次（其中3 次係與甲○○合資購買）之既遂犯行，業經證人
    乙○○證述甚詳，是被告販賣所得經認定至少為15,000元，
    乃其因本件犯罪所得之財物，應依毒品危害防制條例第19條
    第1 項規定沒收之，如全部或一部不能沒收時，以其財產抵
    償之。
五、不另為無罪諭知部分：公訴人起訴意旨雖認被告自95年10月
    底至95年12月底期間，亦有以1,000 元至5,000 元不等之代
    價，販賣海洛因多次予證人乙○○、甲○○等人云云。然按
    犯罪事實應依證據認定之，無證據不得認定犯罪事實，為刑
    事訴訟法第154 條第2 項所明文。經查，公訴意旨雖以證人
    乙○○在偵查中指稱：「從去年丁○○出監後1 、2 個月後
    ，丁○○打電話給『賴皮』…大概是丁○○出監後跟『賴皮
    』取得聯絡，就開始跟丁○○拿。所以確切的時間我不知道
    」等語，而認被告自95年8 月底出監後2 個月即95年10月底
    起，即開始販售海洛因予證人乙○○、甲○○等人。然經核
    諸證人乙○○對於實際開始向被告交易毒品之時間已表示並
    不確定，然隨即又詳述其係在96年1 月期間向被告購買海洛
    因至少5 次，其中3 次乃與證人甲○○合資購買等語，復參
    酌證人乙○○、甲○○於警詢時均表示：係自96年1 月起向
    被告購買過3 次毒品之情（參8336號偵查卷第6 、33-34 頁
    ），故本件除證人自白坦承之購買次數外，已無其他事證可
    認被告係自95年10月底即開始販售海洛因多次，從而基於罪
    疑唯輕原則，本件被告販賣海洛因予證人乙○○、甲○○，
    而構成毒品危害防制條例第4 條第1 項犯行之期間暨次數，
    應為自96年1 月某日起至同月31日止至少5 次（其中3 次係
    乙○○、甲○○二人合資購買）。是就公訴人認為被告在95
    年10月底至同年12月底，亦有出賣海洛因給證人乙○○、甲○○多次部分，既無其他積極證據證明被告有為此部分犯行
    ，原應為無罪之諭知，惟公訴意旨認此部分犯行與前開有罪
    部分，係具有集合犯之實質上一罪關係，爰不另為無罪之諭
    知。
據上論斷，應依刑事訴訟法第299 條第1 項前段，毒品危害防制
條例第4 條第1 項、第19條第1 項，刑法第11條前段、第47條第
1項、第59條，判決如主文。
本案經檢察官江祐丞到庭執行職務。
中    華    民    國    97    年    2     月    18    日
                  刑事第十一庭  審判長法  官  徐蘭萍
                                      法  官  林淑婷
                                      法  官  邱景芬
以上正本證明與原本無異。
如不服本判決應於送達後10日內向本院提出上訴狀。
                                      書記官  曾千庭
中    華    民    國    97    年    2     月    20    日
附錄本案論罪科刑法條全文：
毒品危害防制條例第4條
製造、運輸、販賣第一級毒品者，處死刑或無期徒刑；處無期徒
刑者，得併科新臺幣1千萬元以下罰金。
製造、運輸、販賣第二級毒品者，處無期徒刑或7年以上有期徒
刑，得併科新臺幣7百萬元以下罰金。
製造、運輸、販賣第三級毒品者，處5年以上有期徒刑，得併科
新臺幣5百萬元以下罰金。製造、運輸、販賣第四級毒品者，處3
年以上10年以下有期徒刑，得併科新臺幣3百萬元以下罰金。
製造、運輸、販賣專供製造或施用毒品之器具者，處1年以上7年
以下有期徒刑，得併科新臺幣1百萬元以下罰金。
前五項之未遂犯罰之。


司法院資訊處製作；財團法人民間司法改革基金會備份。
